【裁判字號】    95,交聲,77
【裁判日期】    950831
【裁判案由】    違反道路交通管理處罰條例
【裁判全文】
臺灣宜蘭地方法院交通事件裁定          95年度交聲字第77號
移送  機關  交通部公路總局臺北區監理所宜蘭監理站
異  議  人  甲○○
上列異議人因違反道路交通管理處罰條例案件，對於交通部公路
總局臺北區監理所宜蘭監理站民國95年5月16日所為之宜監字第
裁43-KAC062310號處分，聲明異議，本院裁定如下：
        主  文
原處分撤銷。
        理  由
一、按民國94年2月5日公布並於95年2月5日施行之行政罰法第5
    條規定：「行為後法律或自治條例有變更者，適用行政機關
    最初裁處時之法律或自治條例。但裁處前之法律或自治條例
    有利於受處罰者，適用最有利於受處罰者之規定。」；又道
    路交通管理處罰條例第12條規定於94年12月28日修正公布，
    並於95年7月1日施行，而本件異議人即受處分人甲○○違規
    行為時係94年3月17日，裁決機關為裁決時係95年5月16日，
    有交通部公路總局臺北區監理所宜蘭監理站裁決書1份在卷
    可參（見本院卷第7頁），本件裁決機關裁處時係在道路交
    通管理處罰條例第12條修正施行前，依前揭行政罰法第5條
    規定，應適用修正前道路交通管理處罰條例第12條之規定，
    先予敘明。
二、原處分意旨略以：異議人甲○○所有車牌號碼LU3-607號重
    型機車，於94年3月17日15時55分，在雲林縣古坑鄉新庄村
    93之2號前，經雲林縣警察局斗南分局以雲警交字第KAC0623
    10號舉發違反道路交通管理事件通知單（下稱舉發通知單）
    ，舉發違反修正前道路交通管理處罰條例第12條第1項第1款
    規定，而該機車已於93年12月30日報廢，原處分機關乃依修
    正前道路交通管理處罰條例12條第1項第10款、第2項、違反
    道路交通管理事件統一裁罰基準及處理細則第44條第1項規
    定，裁決罰鍰新臺幣3,600元，並車輛沒入之處分。
三、聲明異議意旨略以：本件違規案件業經本院於95年3月29日
    ，以94年度交聲字第106號裁定原處分撤銷，命另為適法之
    處分，然原處分機關仍不合法定程序再次裁決，程序上於法
    不合，請求撤銷原處分等語。
四、按「行為人有本條例之情形者，應填製舉發通知單，並於被
    通知人欄予以勾記，其通知聯依下列規定辦理：(1)當場舉發
    者，應填記駕駛人或行為人姓名、性別、出生年月日、地址
    、身分證統一號碼及車主姓名、地址、車牌號碼、車輛種類
    。被查獲之駕駛人或行為人為受處分人時，應將該通知單填
    記後交付該行為人簽名或蓋章收受之；拒絕簽章者，並記明
    其事由，視為已收受；受處分人非該當場被查獲之行為人或
    駕駛人時，除應填寫駕駛人或行為人資料外，並應填載查明
    受處分人資料，再交付被查獲之行為人代收。但駕駛人或行
    為人未滿14歲或拒絕代收者，舉發機關應另行送達之。」；
    又「違反道路交通管理事件，行為人認為舉發之事實與違規
    情形相符者，得於接獲通知單後，親自或委託他人持該通知
    單，不經裁決，向指定之處所，逕依裁罰基準執行，並繳納
    罰鍰結案。」；再「違反道路交通管理事件行為人，未依規
    定自動繳納罰鍰，或未依規定到案聽候裁決，處罰機關應於
    舉發違反道路交通管理事件通知單送達2個月內，依基準表
    逕行裁決。」，95年7月1日修正施行前違反道路交通管理事
    件統一裁罰基準及處理細則第11條第1項第1款、第48條第1
    項、第44條第1項分別定有明文。另修正前道路交通管理處
    罰條例第9條第1項亦規定：「本條例所定罰鍰之處罰，行為
    人接獲違反道路交通管理事件通知單後，於15日內得不經裁
    決，逕依第92條第3項之罰鍰基準規定，向指定之處所繳納
    結案；不服舉發事實者，應於15日內，向處罰機關陳述意見
    ；其不依通知所定期限前往指定處所聽候裁決，且未依規定
    期限繳納罰鍰結案或向處罰機關陳述意見者，處罰機關得逕
    行裁決之。」，故依上開規定，違反道路交通管理處罰條例
    事件，經當場舉發者，受處分人非該當場被查獲之行為人或
    駕駛人時，應合法送達舉發通知單予受處分人，俾受處分人
    得逕依裁罰基準之規定，自動繳納罰鍰結案，或為陳述意見
    之機會，始為適法之舉發程序，嗣公路主管機關或警察機關
    方得依法裁罰；如未經合法送達受處分人，其舉發程序既未
    完成，公路主管機關或警察機關自無從據以裁罰。
五、經查：本件案外人杜凱文於94年3月17日15時55分，駕駛異
    議人於93年12月30日已報廢之車牌號碼LU3-607號重型機車
    ，在雲林縣古坑鄉新庄村93之2號前，經雲林縣警察局斗南
    分局警員當場舉發，惟舉發警員依修正前道路交通管理處罰
    條例第85條第2項規定，認應歸責於車輛駕駛人，僅製單舉
    發杜凱文，且經本院函請原處分機關檢送異議人之舉發通知
    單，嗣該機關函覆說明：依修正前道路交通管理處罰條例第
    12條規定裁處車輛所有人甲○○等語，並未另填製舉發通知
    單合法送達異議人，此有雲林縣警察局斗南分局94年11月7
    日斗警交裁字第0940011588號函、交通部公路總局臺北區監
    理所宜蘭監理站95年7月12日北監宜字第0956303023號函各1
    份在卷足憑（見本院卷第12頁、第16頁），可證原處分機關
    並未填製舉發通知單合法送達異議人，異議人顯無從知悉本
    件違規事宜及應到案日期，自無法逕依裁罰基準之規定，自
    動繳納罰鍰結案，或為陳述意見之機會。則依上開規定，本
    件舉發程序既未完備，原處分機關據以裁罰異議人，尚有未
    洽，異議人聲明異議為有理由，本院自應撤銷原處分，由原
    處分機關另為適法之處分。
六、據上論斷，應依道路交通案件處理辦法第20條前段，裁定如
    主文。
中    華    民    國    95    年    8     月    31    日
                         臺灣宜蘭地方法院交通法庭
                                 法  官  蘇錦秀
以上正本證明與原本無異。
如不服本裁定，應於裁定送達後5日內向本院提出抗告狀。（需
附繕本）
                                 書記官  葉瑩庭
中    華    民    國    95    年    9     月    5     日


司法院資訊處製作；財團法人民間司法改革基金會備份。
